【裁判字號】    99,中簡上,262
【裁判日期】    990624
【裁判案由】    詐欺
【裁判全文】
臺灣臺中地方法院刑事判決           99年度中簡上字第262號
上  訴  人  臺灣臺中地方法院檢察署檢察官
被      告  乙○○
上列上訴人因被告詐欺案件，不服本院臺中簡易庭民國99年1月2
0日99年度中簡字第311號第一審刑事簡易判決(聲請簡易判決處
刑案號：99年度偵緝字第54號、第55號、第56號)，提起上訴，
及移送併案審理(99年度偵字第3683號)，本院管轄之第二審合議
庭判決如下︰
    主  文
原判決撤銷。
乙○○幫助犯詐欺取財罪，處有期徒刑月，如易科罰金，以新
臺幣壹仟元折算壹日。
    犯罪事實
一、乙○○因缺錢花用，於民國98年7月間某日，見報紙廣告上
    有「賣簿子」之徵求金融機構帳戶之訊息，其可預見提供自
    己金融帳戶之存摺、提款卡及密碼供他人使用常與財產犯罪
    密切相關，且他人取得非本人之帳戶資料之目的，在於收受
    贓款及掩飾犯行不易遭人追查，仍基於容任他人利用其金融
    帳戶作為詐欺犯罪使用工具，亦不違反其本意之幫助犯意，
    依報紙上刊登之電話聯絡後，即與不詳年籍、姓名之成年男
    子相約在新竹市○○路上某間便利商店前，以新臺幣(下同)
    1500元之代價，將其於合作金庫商業銀行中權分行(址設臺
    中市○區○○路478號)開立之帳號第0000000000000號帳戶
    之存摺、提款卡(含密碼)，出售交付予該名成年男子，以此
    方式容任他人作為詐欺取財之工具。嗣該成年男子於取得前
    開帳戶存摺、提款卡（含密碼）後，即與所屬詐欺集團成員
    基於共同意圖為自己不法所有之犯意聯絡，而為下列詐欺取
    財行為：
(一)於98年7月13日，在雅虎奇摩拍賣網站上，偽以賣家「諸先
    生」名義(使用帳號:Way.di)，並以MSN即時通及0000000000
    號行動電話作為聯絡工具，向苗栗縣銅鑼鄉之戊○○佯稱：
    有Apple牌筆記型電腦及SHARP牌行動電話可賣，須匯款至前
    開合作金庫商業銀行中權分行帳戶云云，致戊○○不疑有詐
    而下標購買，並依對方指示，於同月14日下午2時30分，操
    作中華郵政網路銀行ATM後，將所有18000元轉帳匯入前開帳
    戶中，惟戊○○一直未收到前開貨品，始知受騙。
(二)於98年7月14日下午2時許，在雅虎奇摩拍賣網站上，偽以賣
    家「楊靜惠」名義(使用帳號:yagina0405)，並以MSN即時通
    作為聯絡工具，向臺中市南區之癸○○佯稱：有Nikon牌數
    位相機可賣，須匯款至前開合作金庫商業銀行中權分行帳戶
    云云，致癸○○不疑有詐而下標購買，並依對方指示，於同
    日下午3時1分，至臺中市○區○○路全家便利商店內之台新
    銀行自動櫃員機前操作後，將所有14000元轉帳匯入前開帳
    戶中，惟癸○○一直未收到上開貨品並聯絡不上該賣家，始
    知受騙。
(三)於98年7月14日，在露天拍賣網站上，偽以不詳姓名之賣家
    (使用帳號：j624john)，向桃園縣龜山鄉之甲○○佯稱：有
    數位相機可賣，須匯款至前開合作金庫商業銀行中權分行帳
    戶帳戶云云，致甲○○不疑有詐而下標購買，並依對方指示
    ，於同日下午3時40分，至郵局自動櫃員機前操作後，將所
    有4000元轉帳匯入前開帳戶中，惟甲○○一直未收到前開貨
    品並聯絡不上該賣家，始知受騙。
(四)於98年7月14日下午3時許，在雅虎奇摩拍賣網站上，偽以不
    詳姓名之賣家(使用帳號：s883022)，並以MSN即時通作為聯
    絡工具，向臺北市文山區之壬○○佯稱：有SONY牌VAIO型筆
    記型電腦可賣，須匯款至前開合作金庫商業銀行中權分行帳
    戶帳戶云云，致壬○○不疑有詐而下標購買，並依對方指示
    而委託其母，於同日下午4時13分，至嘉義縣竹崎郵局之自
    動櫃員機前操作後，將所有7100元轉帳匯入至前開帳戶中，
    惟壬○○一直未收到前開貨品並聯絡不上該賣家，始知受騙
    。
(五)於98年7月14日下午6時30分，在雅虎奇摩拍賣網站上，偽以
    不詳姓名之賣家(使用帳號：shunza1981)，並以0000000000
    號行動電話作為聯絡工具，向臺中縣神岡鄉之丁○○佯稱：
    有SONY牌數位相機可賣，須匯款至前開合作金庫商業銀行中
    權分行帳戶云云，致丁○○不疑有詐而下標購買，並依對方
    指示，於同日晚上7時2分，至臺中縣豐原市○○路中國信託
    商業銀行自動櫃員機前操作後，將所有8000元轉帳匯入前開
    帳戶中，惟丁○○一直未收到前開貨品，始知受騙。
(六)於98年7月14日下午6時30分，在露天拍賣網站上，偽以賣家
    「曾先生」名義，並以0000000000號行動電話作為聯絡工具
    ，向苗栗縣頭份鎮之丙○○佯稱：有PS3遊戲主機可賣，須
    匯款至前開合作金庫商業銀行中權分行帳戶云云，致丙○○
    不疑有詐而下標購買，並依對方指示，於同日晚上7時3分，
    至苗栗縣頭份鎮日盛國際商業銀行自動櫃員機前操作後，將
    所有5100元轉帳匯入前開帳戶中，惟丙○○一直未收到前開
    貨品並聯絡不上該賣家，始知受騙。
(七)於98年7月14日，在雅虎奇摩拍賣網站上，偽以賣家「李軒
    軒」名義(使用帳號：wk0828kimo )，並以MSN即時通及0000
    000000號行動電話作為聯絡工具，向高雄縣鳳山市之辛○○
    佯稱：有SONY牌T90型數位相機可賣，須匯款至前開合作金
    庫商業銀行中權分行帳戶云云，致辛○○不疑有詐而下標購
    買，並依對方指示，於同日晚上7時11分，至高雄縣鳳山市
    ○○路國泰世華銀行自動櫃員機前操作後，將所有5000元轉
    帳匯入前開帳戶中，惟辛○○一直未收到前開貨品並聯絡不
    上該賣家，始知受騙。
(八)於98年7月14日下午3時許，在雅虎奇摩拍賣網站上，偽以賣
    家「黃靖雯」名義(使用帳號：Ｚ00000000000)，並以MSN即
    時通及0000000000號行動電話作為聯絡工具，向臺北縣汐止
    市之己○○佯稱：有Canon牌500D單眼數位相機及Apple牌筆
    記型電腦可賣，須匯款至前開合作金庫商業銀行中權分行帳
    戶云云，致己○○不疑有詐而下標購買，並依對方指示，於
    同日下午3時30分，至臺北市內湖區○○○路○段160號土地
    銀行自動櫃員機前操作後，將所有10000元轉帳匯入前開帳
    戶中，惟己○○一直未收到前開貨品並聯絡不上該賣家，始
    知受騙。
二、案經苗栗縣警察局苗栗分局、桃園縣政府警察局龜山分局報
    告臺灣臺中地方法院檢察署檢察官，及臺北市政府警察局文
    山第一分局報告臺灣臺北地方法院檢察署呈請臺灣高等法院
    檢察署檢察長核轉臺灣臺中地方法院檢察署檢察官偵查後聲
    請簡易判決處刑，暨臺北縣政府警察局汐止分局報告臺灣士
    林地方法院檢察署呈請臺灣高等法院檢察署檢察長核轉臺灣
    臺中地方法院檢察署檢察官偵查後移送併案審理。
    理  由
一、按被告以外之人於審判外之言詞或書面陳述，除法律有規定
    者外，不得作為證據；又被告以外之人於審判外之陳述，雖
    不符前4條之規定，而經當事人於審判程序同意作為證據，
    法院審酌該言詞陳述或書面陳述作成時之情況，認為適當者
    ，亦得為證據。當事人、代理人或辯護人於法院調查證據時
    ，知有第159條第1項不得為證據之情形，而未於言詞辯論終
    結前聲明異議者，視為有前項之同意，刑事訴訟法第159條
    第1項、第159條之5分別定有明文。查被告乙○○於本院言
    詞辯論終結前並未就本院下列所引用之證據聲明異議，本院
    審酌各該證據資料並無顯不可信或違法不當之瑕疵，以之作
    為證據應屬適當，該等證據自均具有證據能力，合先敘明。
二、認定被告犯罪事實所憑之證據及理由：
(一)上揭犯罪事實，業據被告於偵查中及本院審理時坦承不諱，
    核與被害人戊○○、癸○○、甲○○、壬○○、丁○○、丙○○、辛○○、己○○於警詢中指述如何遭詐騙各節大致相
    符，並有被告開立之上開合作金庫銀行中權分行帳戶開戶資
    料及交易資料查詢單、被害人戊○○之郵政存簿儲金簿存摺
    內頁、被害人癸○○之台新銀行自動櫃員機交易明細表、甲○○、壬○○之郵政自動櫃員機交易明細表、丁○○之中國
    信託商業銀行自動櫃員機交易明細表、丙○○之日盛國際商
    業銀行自動櫃員機交易明細表、辛○○之國泰世華銀行自動
    櫃員機交易明細表、己○○之上開臺北富邦銀行帳戶存摺內
    頁(以上均影本)各1份及雅虎奇摩拍賣網站等網頁資料附卷
    可稽，足徵被告前開自白與事實相符。
(二)又按刑法上之故意，可分為直接故意與不確定故意（間接故
    意），所謂「不確定故意」，係指行為人對於構成犯罪之事
    實，預見其發生而其發生並不違背其本意者，刑法第13條第
    2項定有明文，又衡諸常情，一般國人向金融機構開設帳戶
    ，並無任何法令限制，若係正當用途，大可光明正大，自行
    申請供己使用，何須要求他人提供？再者，銀行帳戶之用途
    係用以存款，而存摺、提款卡、密碼等均係個人重要之物件
    ，並具有一定金融交易目的及識別意義，一旦有人使用他人
    帳戶及上開物品供做不明使用，依一般認知，必是隱身幕後
    之使用人欲利用人頭帳戶掩飾其犯罪所得財物或財產上利益
    免於遭人追查，自極易於令人有與不法犯罪目的相關之合理
    懷疑，是被告係成年且智力成熟之人，對於他人利用上開存
    摺、提款卡(含密碼)作為犯詐欺取財罪之出入帳戶等情，應
    能預見其發生，且其發生不違背被告之本意。其有幫助上述
    不詳姓名成年男子所屬詐欺集團成員利用上開帳戶犯詐欺罪
    之不確定故意，允無疑義。
(三)綜上所述，事證明確，被告前開幫助詐欺取財之犯行，堪以
    認定，應予依法論科。
三、核被告所為，係犯刑法第30條第1項、第339條第1項之幫助
    詐欺取財罪。被告以一交付帳戶之行為幫助他人詐取被害人
    戊○○、癸○○、甲○○、丁○○、壬○○、丙○○、辛○○、己○○等人之錢財，為想像競合犯，應從一幫助詐欺取
    財罪處斷。又上開犯罪事實一、(八)所示之幫助詐欺取財犯
    行部分雖未據聲請（起訴），然經檢察官移送併案審理，本
    院認該部分與已聲請簡易判決處刑部分，係具有想像競合犯
    之裁判上一罪關係，應為起訴效力所及，自應併予審理。再
    被告幫助他人犯詐欺取財罪，為從犯，應依刑法第30條第2
    項之規定，按正犯之刑度，減輕其刑。至前開詐欺集團成員
    等人，就上開詐欺取財犯行，互有犯意聯絡及行為分擔，固
    均為共同正犯，惟幫助犯係從犯，從屬正犯而成立，刑法上
    既無「共同幫助」之情，當亦無「幫助共同」之可言(最高
    法院95年台上字第6767號判決參照)，附此敘明。
四、原審以被告罪證明確予以論罪科刑，固非無見。然查，原審
    對於前開併案之具有想像競合裁判上一罪關係之犯罪事實，
    未及併予審理，容有未洽。檢察官以原判決未及審酌前開併
    案部分為由提起上訴，為有理由，應由本院將原判決撤銷改
    判。爰審酌被告提供前開帳戶幫助犯罪者隱匿真實身分，助
    長犯罪風氣而影響社會治安及金融秩序，惟念其一時失慮始
    罹刑章，犯後已坦承犯行，顯有悔意，所為僅為幫助行為，
    尚未實際參與詐欺取財之犯行，可責難性較輕，被害人遭詐
    騙之金額非鉅，暨其犯後業已坦認犯行、深知悔悟，且與被
    害人壬○○及被害人戊○○之代理人莊順明成立調解，有本
    院99年度司中調字第894號、第768號調解程序筆錄各1份在
    卷可稽，及因被害人癸○○、甲○○、丁○○、丙○○、辛○○及己○○等人未到庭致尚未達成和解等一切情狀，量處
    如主文第2項所示之刑，並諭知易科罰金之折算標準，以資
    懲儆。
據上論斷，應依刑事訴訟法第455條之1第1項、第3項、第369條
第1項前段、第364條、第299條第1項前段，刑法第339條第1項、
第30條第1項、第2項、第55條、第41條第1項前段、刑法施行法
第1條之1第1項、第2項，判決如主文。
本案經檢察官庚○○到庭執行職務。
中    華    民    國    99    年    6    月    24    日
                         臺灣臺中地方法院刑事第5庭
                             審判長法  官  張靜琪
                                   法  官  莊嘉蕙
                                   法  官  丁智慧
上正本證明與原本無異。
不得上訴。
                                   書記官    林錦源
中    華    民    國    99    年    6    月    24    日
附錄論罪科刑依據之法條全文：
刑法第339條第1項
意圖為自己或第三人不法之所有，以詐術使人將本人或第三人之
物交付者，處5年以下有期徒刑、拘役或科或併科1000元以下罰
金。

司法院資訊處製作；財團法人民間司法改革基金會備份。
